臺灣苗栗地方法院刑事判決
111年度訴字第23號
公  訴  人  臺灣苗栗地方檢察署檢察官
被      告  吳秉諺


                    （現在法務部○○○○○○○○○○○執行中）
上列被告因加重詐欺等案件，經檢察官提起公訴（110年度偵字
第1456號、第1698號、第5221號），被告於本院準備程序進行中
就被訴事實為有罪之陳述，經本院告知簡式審判程序之旨，並聽
取當事人之意見後，本院合議庭裁定由受命法官獨任進行簡式審
判程序，判決如下：
    主    文
甲○○犯如附表主文欄所示之罪，各處如附表主文欄所示之刑及沒
收。應執行有期徒刑貳年參月。
　　犯罪事實及理由
一、本案犯罪事實、證據名稱均引用起訴書之記載（如附件），
    並更正、補充及增列如下：
　㈠告訴人丁○○（如附表一編號4所示）之記載均應予刪除（依附
    表一編號4備註欄所載，非本院審理範圍）。
　㈡犯罪事實欄一第13行之「收取」前應補充「於民國109年3月
    下旬某日」；第21行之「呂宥宣」應更正為「乙○○」；第21
    行之「提領出來」後應補充「，再由甲○○交付予詐欺集團其
    他成員（無證據證明為兒童或少年）」；第22行之「去向」
    後應補充「，甲○○並因而獲得轉帳至其上開帳戶金額1％之報
    酬」。
　㈢證據增列「被告甲○○於審理中之自白、玉山銀行匯款申請書
    、自動櫃員機交易明細表、交易成功截圖、郵政存簿儲金提
    款單、內政部警政署反詐騙諮詢專線紀錄表、受理詐騙帳戶
    通報警示簡便格式表、通話紀錄及LINE通訊軟體訊息等詐術
    內容截圖」。
二、論罪科刑
　㈠核被告如起訴書附表一編號1、2、3所為，均係犯刑法第339
    條之4第1項第2款之三人以上共同犯詐欺取財罪、洗錢防制
    法第14條第1項之一般洗錢罪。
　㈡被告就如起訴書附表一編號1所示犯行，與連翊翔、同案被告
    己○○、乙○○、詐欺集團其他成員間，及就如起訴書附表一編
    號2、3所示犯行，與同案被告辛○○、己○○、詐欺集團其他成
    員間，有犯意聯絡及行為分擔，為共同正犯。
　㈢罪數
　⒈告訴人丙○○、庚○○分別依詐欺集團其他成員指示，多次匯款
    至指定帳戶內，均係於密切接近之時間實施，侵害同一人之
    財產法益，各行為獨立性極為薄弱，且主觀上係基出於同一
    犯意，依一般社會健全觀念，難以強行分開，應視為數個舉
    動之接續施行，皆論以接續犯之單純一罪。
　⒉被告所犯三人以上共同犯詐欺取財罪及一般洗錢罪間，應依
    刑法第55條想像競合犯規定，從一重以三人以上共同犯詐欺
    取財罪論處。
　⒊被告所犯3次三人以上共同犯詐欺取財罪間，告訴人丙○○、庚○○、戊○○之人別不同，犯意各別，行為互殊，應予分論併罰
    。
　㈣洗錢防制法第16條第2項固規定「犯前二條之罪，在偵查或審
    判中自白者，減輕其刑」，惟被告本案一般洗錢罪部分，既
    經從一重以三人以上共同犯詐欺取財罪處斷，依最高法院10
    8年度台上大字第3563號裁定意旨，自無從再適用上開條項
    規定減刑，惟被告於審判中自白犯一般洗錢罪，於量刑時當
    一併衡酌該部分減輕其刑事由，附此敘明。
　㈤爰以行為人之責任為基礎，審酌我國詐欺犯罪猖獗，為嚴重
    社會問題，乃政府嚴格查緝之對象，被告竟不循正途獲取財
    物，貪圖不法利益而為本案加重詐欺及洗錢犯行，對告訴人
    等之財產安全已生危害，影響社會治安，當屬可議，兼衡犯
    罪之動機、目的、手段、情節、分工、遭詐騙數額，及坦承
    犯行（合於洗錢防制法第16條第2項自白減刑規定）之態度
    ，暨自述高中肄業之智識程度、前職鐵工、日薪新臺幣（下
    同）2,100元、尚有雙親及子女需照顧扶養之生活狀況，與
    告訴人丙○○之意見等一切情狀（見本院卷第139頁、第197頁
    至第198），分別量處如附表主文欄所示之刑，再審酌犯行
    類型、次數及時間間隔等情，定其應執行之刑，以示懲儆。
三、沒收
　㈠被告本案犯罪所得（告訴人丙○○部分為9,100元〈（886,000＋9
    24,000－900,000【同案被告乙○○提領部分】）×1％〉、告訴人
    庚○○部分為1,262元〈（3萬＋5萬＋3萬＋16,207）×1％〉、告訴人
    戊○○部分為151元〈15,100×1％〉，均無證據證明溢轉帳款項係
    犯罪所得），未據扣案，應依刑法第38條之1第1項前段、第
    3項規定，諭知沒收，並於全部或一部不能沒收或不宜執行
    沒收時，追徵其價額。
　㈡犯第14條之罪，其所移轉、變更、掩飾、隱匿、收受、取得
    、持有、使用之財物或財產上利益，沒收之，洗錢防制法第
    18條第1項前段定有明文。宣告前二條之沒收或追徵，有過
    苛之虞者，得不宣告或酌減之；本法總則於其他法律有沒收
    之規定者，亦適用之，刑法第38條之2第2項及第11條前段分
    別定有明文。雖洗錢防制法對於沒收未制定過苛調節規定，
    惟因沒收實際上屬於干預財產權之處分，仍應遵守比例原則
    ，是於沒收存有過苛之虞之情形時，本應使法官依個案情節
    認定後得不宣告沒收或酌減之，以資衡平。查本案詐得款項
    實已由上游取走，倘對被告宣告沒收全數所掩飾財物，實有
    過苛之虞，故本院認無庸對其宣告沒收，併此敘明。
四、依刑事訴訟法第273條之1第1項、第299條第1項前段、第310
    條之2、第454條第2項，判決如主文。
五、如不服本判決，自送達之日起20日內，得提起上訴。
本案經檢察官楊岳都提起公訴，檢察官蕭慶賢到庭執行職務。
中　　華　　民　　國　　111 　年　　4 　　月　　26　　日
                  刑事第二庭    法  官  魏正杰
以上正本證明與原本無異。　　　　　　　　　　　　　　　　如不服本判決應於收受判決後20日內向本院提出上訴書狀，並應敘述具體理由。其未敘述上訴理由者，應於上訴期間屆滿後20日內向本院補提理由書(均須按他造當事人之人數附繕本)「切勿逕送上級法院」。告訴人或被害人如對本判決不服者，應具備理由請求檢察官上訴，其上訴期間之計算係以檢察官收受判決正本之日期為準。　　　　　　　　　　　　　　　　　　　　　　　　　　　　　　　　　　　     　書記官  巫  穎
中　　華　　民　　國　　111 　年　　4 　　月　　26　　日

附錄論罪科刑法條：
洗錢防制法第14條
有第二條各款所列洗錢行為者，處7年以下有期徒刑，併科新臺
幣5百萬元以下罰金。
前項之未遂犯罰之。
前二項情形，不得科以超過其特定犯罪所定最重本刑之刑。
中華民國刑法第339條之4
犯第339條詐欺罪而有下列情形之一者，處1年以上7年以下有期
徒刑，得併科100萬元以下罰金：
一、冒用政府機關或公務員名義犯之。
二、三人以上共同犯之。
三、以廣播電視、電子通訊、網際網路或其他媒體等傳播工具，
    對公眾散布而犯之。
前項之未遂犯罰之。

附表：
編號 犯罪事實 （依匯款順序排列） 主文欄 1 告訴人丙○○部分 （起訴書附表一編號1） 甲○○三人以上共同犯詐欺取財罪，處有期徒刑壹年參月。 未扣案犯罪所得新臺幣玖仟壹佰元沒收，於全部或一部不能沒收或不宜執行沒收時，追徵其價額。 2 告訴人庚○○部分 （起訴書附表一編號2） 甲○○三人以上共同犯詐欺取財罪，處有期徒刑壹年貳月。 未扣案犯罪所得新臺幣壹仟貳佰陸拾貳元沒收，於全部或一部不能沒收或不宜執行沒收時，追徵其價額。 3 告訴人戊○○部分 （起訴書附表一編號3） 甲○○三人以上共同犯詐欺取財罪，處有期徒刑壹年壹月。 未扣案犯罪所得新臺幣壹佰伍拾 壹元沒收，於全部或一部不能沒收或不宜執行沒收時，追徵其價額